臺灣臺南地方法院民事判決　　　　　　　　 94年度智字第8號
原　　　告　日商甲○○○產業股份有限公司
法定代理人　本田勝彥
訴訟代理人　葉茂華律師
　　　　　　徐嶸文律師
送達代收人　林志剛律師
原　　　告　臺灣菸酒股份有限公司
法定代理人　黃營杉
訴訟代理人　丁○○
被　　　告　丙○○
上被告因違反商標法案件，經原告提起刑事附帶民事訴訟，請求
侵權行為損害賠償，經本院刑事庭裁定移送前來，本院於民國94
年7月7日言詞辯論終結，判決如下：
    主    　文
被告應給付原告日商甲○○○產業股份有限公司新台幣柒佰壹拾
萬元，及自民國九十三年五月二十八日起至清償日止，按週年利
率百分之五計算之利息。
被告應給付原告臺灣菸酒股份有限公司新台幣肆佰陸拾捌萬伍仟
貳佰元。
原告日商甲○○○產業股份有限公司其餘之訴駁回。
訴訟費用由被告負擔百分之九十三，餘由原告日商甲○○○產業
股份有限公司負擔。
本判決第一項部分，於原告日商甲○○○產業股份有限公司以新
台幣貳佰拾陸萬陸仟陸佰陸拾柒元供擔保後，得假執行。
原告日商甲○○○產業股份有限公司其餘假執行之聲請駁回。
    事實及理由
一、本件被告未於言詞辯論期日到場，核無民事訴訟法第386條
    所列各款情形，應依原告之聲請，由其一造辯論而為判決。
二、原告日商甲○○○產業股份有限公司起訴主張：
(一)原告為世界著名之菸草製造商，其所製造之菸草行銷全世界多
  年，深受消費者喜愛，因而代表原告公司商譽及表彰商品來源
  之「MILD SEVEN」、「峰」等字樣及圖樣，除已成相關事業及
  消費者所普遍認知之原告公司商品表徵外，並於世界各國普遍
  獲准商標註冊在案，即於中華民國，上開商標圖樣業蒙經濟部
  中央標準局（現改制為智慧財產局）核准註冊列為第00000000
  號、第00000000號及第00000000號商標，原告依法取得商標專
  用權，任何人未經合法授權，不得擅自仿冒使用。
(二)被告為圖不法利益，明知其所販入標有「MILD SEVEN 7及圖」
  、「MILD SEVEN及圖」及「峰」等商標之香菸為仿品，竟意圖
  販賣上開仿冒菸品予不特定之人，於民國92年11月12日遭保安
  警察第3總隊第2大隊，於被告坐落台南市○○路○段239之6號
  之倉庫內查獲未經許可販賣之仿冒「MILD SEVEN」香煙57,200
  包及「MI-NE峰」香菸57,600包，案經台灣台南地方法院以其
  違反商標法判決有罪在案，以上各該品牌之扣案香菸經原告之
  台灣代理商「傑太日煙國際股份有限公司」鑑定，均確屬仿品
  。
(三)原告依照下述之請求權基礎，訴請本件損害賠償：
1.按「商標專用權人對於侵害其商標專用權者，得請求損害賠償
  」、「因故意或過失而有第63條之行為者，應與侵害商標專用
  權者負連帶賠償責任」，被告行為時商標法第61條第1項前段
  、第69條定有明文；另「因故意或過失，不法侵害他人之權利
  者，負損害賠償責任」，民法第184條第1項前段定有明文。
2.至於損害賠償金額之計算，參被告行為時商標法第66條第1項
  第3款之規定，商標專用權人依商標法第61條請求損害賠償時
  ，得就查獲侵害商標專用權商品零售單價500倍至1,500倍之金
  額，計算財產上損害，且於查獲商品超過1,500件時，則應以
  其總價定賠償金額。據此，被告販賣峰牌「MI-NE峰」、七星
  牌「MILD SEVEN」假菸，數量分別為57,600包及57,200包，侵
  害原告之商標專用權，依一般市面上便利商店、檳榔攤販售系
  爭香菸零售單價分別為每包65元及50元，原告依法得請求被告
  給付賠償6,604,000元 (57600X65+57200X50=0000000)，作為
  財產上損害賠償，原告僅先做部分請求，暫先聲明請求財產上
  損害賠償6,600,000元。
(四)末查，依被告行為時商標法第66條第3項規定，商標專用權人
  之業務上信譽，因侵害而致減損時，亦得請求賠償相當之金額
  。被告大量販賣仿冒菸品，導致消費大眾誤認屬原告自行製造
  或授權生產品質粗糙較低劣之香菸商品，致原告之業務上信譽
  嚴重受損。揆諸上開規定意旨，原告自得就其業務上信譽受損
  部分，請求被告給付賠償金：
1.按「仿造他人已登記之商標製造出售，欺騙消費者，以致消費
  者誤買品質低劣之仿製品，因而損害被害人之信用等無形損害
  ，若視為屬於財產上損害，則被害人舉證困難，即無法請求賠
  償，若將此種無形損害視為非財產上損害，則被害人祇要能舉
  證證明有仿造之事實，即可請求非財產上損害賠償」（參見曾
  隆興著，現代損害賠償法論，第261頁，86年10月8版），從而
  最高法院以42年台上字第1324號判決：「上訴人既有偽造各該
  被上訴人之商品專用商標紙或包裝紙情事，自係不法侵害各該
  被上訴人之商品信譽權」在案。
2.原告為世界著名之菸草製造商，其所製造之菸草，行銷全世界
  多年，深受消費者之喜愛，公司資本額現為1,000億日幣，員
  工人數有32,640人，2004年銷售香菸之業務收入為美金395億
  元，同時期銷售之菸品數量有4,307億枝；衡諸被告之侵權行
  為情節重大，仿品數量眾多，在國內市場流通，對於原告之商
  譽破壞至鉅，且七星、峰系列商品長久以來經原告在世界各地
  及台灣地區努力推廣，已建立高知名度與優良形象，原告依現
  有事證，依法請求被告給付賠償1,000,000元，作為業務上信
  譽損害賠償，應屬合理。
(五)聲明：被告應給付原告7,600,000元，及自起訴狀繕本送達翌
  日起至清償日止，按年息百分之5計算之利息，並願供擔保，
  請准宣告假執行。
三、原告臺灣菸酒股份有限公司起訴主張：
(一)原告原為菸酒專賣時期之「臺灣省菸酒公賣局」，於91年7月
  1日改制為「臺灣菸酒股份有限公司」，為國內現行唯一菸類
  製造商，所研發製造之菸品，行銷國內市場多年，其中深受消
  費者喜愛者，有長壽黃硬盒菸、長壽白軟包淡菸、長壽尊爵（
  Gentle）低淡菸、長壽尊爵（Gentle）藍圓角包淡菸、新樂園
  淡菸、新樂園香格里拉低淡菸等。「長壽及圖Long Life」、
  「Long Life」、「長壽及圖」等商標圖樣，已成相關事業及
  消費者所普遍認知之原告公司商品表徵，並經經濟部中央標準
  局（現改制為智慧財產局）核准註冊在案，原告依法取得商標
  專用權，任何人未經合法授權，不得擅自仿冒使用、持有、販
  賣。
(二)被告為圖不法利益，販賣、輸入有原告上開商標圖樣之長壽菸
  品，嗣為保安警察第3總隊第2大隊於92年11月12日查獲，被告
  販售持有未稅之長壽黃硬盒菸仿品54,000包、長壽白軟包淡菸
  16,560包、長壽尊爵硬盒低淡32,290包、新樂園淡菸26,400
  包，案經取樣送鑑定結果，證明係屬仿品，由於被告非原告客
  戶，加以查扣偽菸數量甚多，其以低價且不循正常方式購貨販
  賣，顯然明知扣案菸品等係屬仿冒品，雖對其已售出仿冒菸品
  數量無從論計，然業已造成原告長壽黃硬盒菸、長壽白軟包淡
  菸、新樂園淡菸、長壽尊爵硬盒低淡菸等四種商標及正牌經營
  損害等情事，被告侵害原告經註冊之商標專用權，爰依商標法
  第61條、第63條規定請求損害賠償。
(三)被告侵害商標，扣案長壽黃硬盒菸仿品54,000包、長壽白軟包
  淡菸仿品16,560包、長壽尊爵（Gentle）硬盒淡菸仿品32,290
  包，新樂園淡菸26,400包，均達1,500包以上，而通常仿冒品
  都以真品出售，故長壽黃硬盒菸每包售價為35元、長壽白軟包
  淡菸每包售價為35元、長壽尊爵（Gentle）硬盒淡菸每包售價
  40元、新樂園淡菸每包售價35元。依商標法第63條第1項第3款
  規定，原告主張以查獲侵害商標專用權商品查扣數總價定計賠
  ：長壽黃硬盒菸部分（35×54,000=1,890,000）計賠1,890,
  000元、長壽白軟包淡菸部分（35×16,560=579,600）計賠
  579,600元、長壽尊爵（Gentle）硬盒淡菸部分（40×32,290=
  1,291,600）計賠1,291,600元、新樂園淡菸（35×26,400=924
  , 000），計賠924,000元，總計侵害商標計賠4,685,200元。
(四)聲明：被告應給付原告4,685,200元。
四、查原告日商甲○○○產業股份有限公司主張伊為菸草製造商
    ，其所製造商品「MILD SEVEN7及圖」、「MILD SEVEN及圖
    」「「峰MI-NE」等字樣及圖樣，業經我國前經濟部中央標
    準局（現改制為智慧財產局）核准註冊列為第00000000號、
    第00000000號及第00000000號商標，及臺灣菸酒股份有限公
    司所產製之商品「長壽Long Life及圖」、「乙○○○股份
    有限公司標章」、「長壽Gentle及圖」、「長壽及圖」等字
    樣及圖樣，業已分別經我國前經濟部中央標準局 (現改制為
    智慧財產局)及智慧財產局核准列冊為第00000000號、第
    00000000號、第00000000號商標等情，業據原告日商甲○○
    ○產業股份有限公司提出商品註冊商標一覽表1紙、商標註
    冊證3紙，及原告臺灣菸酒股份有限公司提出商標註冊證4紙
    附卷供參，上開事實堪以認定。原告等次主張被告為圖不法
    利益，明知所販入之標有「MILD SEVEN」、「峰MI -NE」等
    商標之香菸，及標有「長壽Long Life及圖」、「乙○○○
    股份有限公司標章」、「長壽Gentle及圖」、「長壽及圖」
    等商標之香菸，均為未經商標權人即原告日商甲○○○產業
    股份有限公司、臺灣菸酒股份有限公司同意使用之香菸偽品
    ，竟意圖販售於不特定人，於92年11月12日為保安警察第3
    總隊第2大隊於被告所有坐落台南市○○區○○路4段239之6
    號倉庫查獲，並扣得仿造之香菸「MILD SEVEN」57,200包、
    「峰MI-NE」57,600包、長壽黃硬盒即「長壽LongLife及圖
    」
    牌香菸54,000包，長壽白軟包淡煙即「長壽及圖」牌香菸
　　16,560包，長壽尊爵即「長壽Gentle及圖」牌硬盒淡菸32,
  　290包、新樂園淡菸即「乙○○○股份有限公司標章」牌香
    菸26,400包等情，業據原告日商甲○○○產業股份有限公司
    提出扣押物品目錄表2紙為證，且被告對於上開事實業於台
    灣台南地方法院檢察署93年3月12日偵查時，及本院93年度
    簡字第734號審理時坦承不諱，亦有訊問筆錄、調查筆錄各1
    件附卷可證，參以被告因違反商標法，經本院93年度易字第
    352號刑事判決以被告連續明知為未得商標權人同意，於同
    一商品，使用相同之註冊商標之商品而販賣，處有期徒刑十
    月，此有前開刑事判決書附卷可按，而被告經合法通知，未
    於言詞辯論期日到場，亦未提出書狀為爭執，依民事訴訟法
    第280條第3項規定，堪信被告對原告之前揭主張，業已視同
    自認，據此，原告之上開主張，自可信為真實。
五、按「商標權人對於侵害其商標權者，得請求損害賠償，並得
    請求排除其侵害；有侵害之虞者，得請求防止之。」、「商
    標權人請求損害賠償時，得就左列各款擇一計算其損害：三
    就查獲侵害商標權商品零售單價五百倍至一千五百倍之金額
　　。但所查獲商品超過一千五百件時，以其總價定其賠償金額
　  」，商標法第61條第1項、第63條第1項第3款定有明文。本
    件被告因販賣私菸之行為而侵害原告之商標權已如上述，被
    告遭查獲之仿冒私菸計有「MILD SEVEN」牌香菸57,200包、
    「峰MI-NE」牌香菸57,600包、長壽黃硬盒香菸54,000包，
    長壽白軟包淡菸16,560包、長壽尊爵香菸32,290包、新樂園
    淡菸26,400包，均已超過1,500包，原告自得以其總價定其
    賠償之金額。查原告日商甲○○○產業股份有限公司主張伊
    所產製之香菸，其中「MILD SEVEN」牌香菸每包單價為50元
    ，「峰MI-NE」牌香菸每包單價為65元，及原告臺灣菸酒股
    份有限公司所產製之香菸，其中長壽黃硬盒香菸每包單價35
    元，長壽白軟包淡菸每包單價35元、長壽尊爵硬盒淡菸每包
　　單價40元、新樂園淡菸每包單價35元等情，分別據原告等提
　  出報價單、產品價目表各一件為憑，而被告既經合法通知，
    未於言詞辯論期日到場，亦未提出書狀爭執，自堪信原告等
    所主張之前開香菸單價，為可採信。又關於原告日商甲○○
    ○產業股份有限公司就所請求之依據，雖主張係依修正前商
    標法第66條第1項第3款為請求權基礎，其理由為應適用行為
    時之舊法為請求，然商標法係於92年5月28日修正，修正前
    固將侵害商標專用權其賠償金額之計算列於該法第66條第1
    項第3款，惟於修正後則改列於第63條第1項第3款。本件被
    告販售私菸之行為係於92年11月12日為內政部警政署保安警
    察第3總隊第2大隊查扣，再據本院93年度易字第352號刑事
    判決亦認定被告係自92年10月底某日販入私菸，是本件被告
    販售私菸之行為，均係於商標法修正後所為，自應適用修正
    後之商標法第63條第1項第3款為計算損害賠償額，原告日商
    甲○○○產業股份有限公司援引修正前之商標法第66條第1
    項第3款為請求權基礎，自有未洽。惟法院應依職權為法律
    之適用，不受當事人所陳述法律上見解之拘束。本件原告日
    商甲○○○產業股份有限公司已清楚表明伊請求之原因事實
    ，主張係因被告販入標有「MILD SEVEN」、「峰MI -NE」牌
    香菸之商標並販賣予不特定人，而請求被告就其侵害商標專
    用權之行為負賠償責任。伊就本事件權利義務之發生已為事
    實上及法律上陳述，法院即應依職權為法律之適用，不因原
    告日商甲○○○產業股份有限公司誤依修正前商標法第66條
    第1項第3款規定，而影響伊依商標法得請求之權利。以此，
    本件原告日商甲○○○產業股份有限公司得請求之金額為
    6,604, 000元 (計算式:57,200x50+57,600x6 5=6,604,000
    元)，伊請求被告賠償6,600,000元，自為有據；另原告臺灣
    菸酒股份有限公司得請求被告賠償之金額為4,685,200元 (
    計算式:54,000x35+16,560x35+32,290x40+26,400x35=4,685
    ,200 元)。
六、日商甲○○○產業股份有限公司另請求被告應賠償業務上之
    信譽部分，按商標權人之業務上信譽，因侵害而致減損時，
    並得另請求賠償相當之金額，此參商標法第63條第3項規定
    即明，復按商標法第66條第3項 (修正後之商標法第63條第3
    項)規定：「商標專用權人之業務上信譽，因侵害而致減損
    時，並得另請求賠償相當之金額。」係有別於同條第1項財
　　產上損害賠償請求權之非財產上商譽損害請求權，祇須商標
  　專用權人之業務上信譽，因商標受侵害致減損時，即足當之
    。至其賠償之金額，自應審酌當事人雙方之資力、侵害商譽
    之程度及其他一切情形定之。(最高法院91年度台上字第194
    9號判決參照)本件審酌原告日商甲○○○產業股份有限公司
    為世界知名之香菸製造廠商，所產製之「MILD SEVEN」、「
    峰MI -NE」牌香菸於我國享有高知名度，再參被告所販售之
    私菸數量眾多，其將私菸販售予不特定顧客，足使不特定顧
    客誤以為該等業經取得商標專用權之香菸確為原告日商甲○
    ○○產業股份有限公司所產製之商品，堪認原告之業務上信
    譽，足因被告之侵害而有所減損，再審酌被告91年至93年無
    所得申報資料，名下亦無財產，此有稅務電子閘門財產所得
    調件明細表可按，綜此，本院認原告日商甲○○○產業股份
    有限公司請求業務上信譽之減損，以500,000元為適當。
七、綜上所述，原告日商甲○○○產業股份有限公司依商標法第
    61條第1項、第63條第1項第3款、第3項規定，及原告臺灣菸
    酒股份有限公司依商標法第61條第1項、第63條第1項第3款
    規定，分別請求被告應給付原告日商甲○○○產業股份有限
    公司、臺灣菸酒股份有限公司7,100,000元、4,685,200元，
    為有理由，應予准許，逾此範圍之請求，為無理由，應予駁
    回。
八、假執行之宣告：原告日商甲○○○產業股份有限公司陳明願
    供擔保，聲請准為假執行之宣告，經核於伊勝訴部分尚無不
    核，爰酌定相當擔保金額准許之，至敗訴部分，伊假執行之
    請求已失所附麗，應予駁回。
九、據上論結，原告之訴為一部有理由，一部無理由，依民事訴
    訟法第385條第1項前段、第79條、第390條第2項，判決如主
    文。
中　　華　　民　　國　　94　　年　　7 　　月　　21　　日
                  民事第四庭法　官　林富郎
以上正本係照原本作成
如對本判決上訴，須於判決送達後20日內向本院提出上訴狀
中　　華　　民　　國　　94　　年　　7 　　月　　21　　日
                                書記官　卓春成
